臺灣臺北地方法院行政訴訟判決　
110年度交字第419號
                
原      告  何育騏  

被      告  臺北市交通事件裁決所

代  表  人  蘇福智(所長)    

上列當事人間交通裁決事件，原告不服被告民國110年6月25日北
市裁罰字第22-ZIB403209、第22-ZIB403210號裁決，提起行政訴
訟，本院判決如下：
    主  文
原告之訴駁回。
訴訟費用新臺幣參佰元由原告負擔。
    事實及理由
一、程序事項：本件係因原告不服被告依違反道路交通管理處罰
    條例第33條第1項第4款、第85條第1項規定所為之裁決，而
    提起行政訴訟撤銷之訴，經核屬於行政訴訟法第237條之1第
    1項第1款規定之交通裁決事件（道路交通管理處罰條例第8
    條規定之範圍），自應依行政訴訟法第2編第3章規定之交通
    裁決事件訴訟程序。另本件依兩造提出之卷內證據資料，事
    證已甚明確，本院爰依同法第237條之7規定，不經言詞辯論
    ，逕為判決。
二、事實概要：原告駕駛車牌號碼0000-00號自用小客車（簡稱
    系爭汽車）分別於民國110年3月5日上午8時46分、8時53分
    許，行經國道3號甲線東向3.6公里處向左變換車道跨越穿越
    虛線未依規定全程使用方向燈、以及國道3號甲線東向4公里
    處向左變換車道跨越穿越虛線未依規定使用方向燈，為民眾
    目睹有變換車道未依規定使用方向燈違規行為而以行車紀錄
    器影像資料於同年月7日向警察機關檢舉，經國道公路警察
    局第九公路警察大隊（簡稱舉發機關）木柵分隊員警審視採
    證資料，認均有「行駛快速公路未依規定變換車道（未依規
    定使用方向燈）」之違規行為，遂依道路交通管理處罰條例
    第33條第1項第4款規定，填製國道警交字第ZIB403209、ZIB
    403210號舉發違反道路交通管理事件通知單（簡稱舉發通知
    單）對車主樊小玲逕行舉發，並移送被告處理。車主樊小玲
    收受舉發通知單後，原告則於舉發通知單所載應到案日期前
    之110年4月16日向被告提出交通違規案件陳述書，並自承為
    駕駛人，案經被告函轉舉發機關查復舉發違規事實無誤，被
    告經調查後認定原告有上開交通違規行為，乃分別依道路交
    通管理處罰條例第33條第1項第4款、第63條第1項（第1款）
    規定，於110年6月25日以北市裁罰字第22-ZIB403209、第22
    -ZIB403210號裁決書，各裁處原告罰鍰新臺幣（下同）3千
    元，並各記違規點數1點（即本件原處分）。原告不服，因
    而提起本件交通裁決事件撤銷之訴。　
三、本件原告主張原告於110年3月5日上午8時許駕駛0000-OO小
    自客經由信義快速道路行駛至國道3號甲線東向欲併入主線
    車道，由於該時段道路極為壅塞停等無法直接併入主線道招
    致檢舉人紀錄器舉報於6分鐘內400公尺裡開罰2張相同違規
    理由，再者ZIB403209號違規事實載明變換車道未全程使用
    方向燈反觀之就是有使用因為壅塞無法前進所以未全程方向
    燈。原告再次前往違規地點查看，由匝道管制線到併入國3
    甲線終止點全程5根路燈距離約250公尺，兩張違規通知單確
    實相距400公尺與事實不符。檢舉人利用車上紀錄器舉發是
    否合法及6分鐘內400公尺間開立兩張違規單是否符合比例原
    則。原告並聲明：原處分撤銷。
四、被告則答辯以：
（一）本案相關法條：
　　1.道路交通安全規則第109條第2項第2款規定：「汽車駕駛
      人，應依下列規定使用方向燈：二、左（右）轉彎時，應
      先顯示車輛前後之左（右）邊方向燈光；變換車道時，應
      先顯示欲變換車道方向之燈光，並應顯示至完成轉彎或變
      換車道之行為」。　　
    2.道路交通安全規則第105條規定：「汽車行駛於高速公路
      、快速公路或設站管制之道路，應遵守其管制之規定」。
　　3.高速公路及快速公路交通管制規則第11條規定：「汽車在
      行駛途中，變換車道或超越前車時，應依標誌、標線、號
      誌指示，並不得有下列情形：一、驟然或任意變換車道。
      二、未依規定使用方向燈。三、未保持安全距離及間隔。
      四、駛離主線車道未依序排隊，插入正在連貫駛出主線之
      汽車中間」。　　
　  4.道路交通管理處罰條例第7條之1規定：「對於違反本條例
      之行為者，民眾得敘明違規事實或檢具違規證據資料，向
      路主管或警察機關檢舉，經查證屬實者，應即舉發。但行
      為終了日起逾7日之檢舉，不予舉發」。 
　　5.處罰條例第7條之2第2項第6款規定：「前項第七款之科學
      儀器應採固定式，並定期於網站公布其設置地點。但汽車
      駕駛人之行為屬下列情形之一者，不在此限：六、未依規
      定變換車道」。
　　6.處罰條例第33條第1項第4款規定：「汽車行駛於高速公路
      、快速公路或設站管制之道路，不遵使用限制、禁止、行
      車管制及管理事項之管制規則而有下列行為者，處汽車駕
      駛人新臺幣3,000元以上6,000元以下罰鍰：四、未依規定
      變換車道」。
　　7.處罰條例第63條第1項第1款規定略以：「汽車駕駛人有下
      列各款所列條款之一者，除依原條款處罰鍰外，並予記點
      ：一、有第33條第1項、第2項、第38條第1項、第40條、
      第45條、第47條第1款至第3款、第48條、第49條或第60條
      第2項第1款、第2款情形之一者，各記違規點數1點」。
　　8.處罰條例第85條之1第2項規定：「第7條之2之逕行舉發案
      件有下列情形之一者，得連續舉發：一、逕行舉發汽車行
      車速度超過規定之最高速限或低於規定之最低速度或有第
      33條第1項、第2項之情形，其違規地點相距6公里以上、
      違規時間相隔6分鐘以上或行駛經過一個路口以上。但其
      違規地點在隧道內者，不在此限」。　　
（二）經複查違規採證影像顯示0000-OO號車由國道3甲線東向3.
      6公里處向左變換車道跨越穿越虛線未全程使用左方向燈(
      未依規定變換車道)（影片時間2021/03/05 08：46：32至
      37秒），後於110年3月5日8時53分許由國道3號甲線東向4
      公里處向左變換車道跨越穿越虛線未使用左方向燈(未依
      規定變換車道)（影片時間2021/03/05 08：53：06至22秒
      ）；2次變換車道(國道3號甲線東向3.6公里處、國道3號
      甲線東向4公里處)皆未依規定使用方向燈，處罰條例針對
      行進間變換車道或轉彎前規定須使用方向燈，其目的在於
      維護其他用路人之安全，將車輛之行進方向提前告知後方
      用路人，以增加後方駕駛人之反應時間，避免因反應不及
      導致交通事故，為駕駛人行駛中應盡之注意義務。未依道
      路交通安全規則第109條第2項第2款規定先顯示欲變換車
      道方向之燈光，並應顯示至完成轉彎或變換車道之行為，
      確有違反行政法上義務之過失，爰違規事實「行駛快速公
      路未依規定變換車道」核無違誤。又依據處罰條例第7條
      之1規定：「對於違反本條例之行為者，民眾得敘明違規
      事實或檢具違規證據資料，向公路主管或警察機關檢舉，
      經查證屬實者，應即舉發。但行為終了日起逾7日之檢舉
      ，不予舉發」，民眾所具採證影片可勘車輛號牌、時間及
      地點，舉發機關遂依前揭規定依影片顯示之車輛號牌0000
      -OO舉發。是以原告主張因為壅塞無法前進所以未全程方
      向燈，實無所本，原告未依道安規則第109條第2項第2款
      規定對於汽車變換車道時之行政法上之應作為義務，即已
      構成處罰條例第33條1項第4款之要件該當，成立違章行為
      ，不以有具體實際危害其他用路人之交通安全為必要，而
      應擔負本件行政處罰責任。又原告主張兩張舉發實際距離
      僅250公尺，與實際舉發相距400公尺不符，依舉發機關查
      復第ZIB403209號交通違規位置為國道3號甲線東向3.6公
      里、第ZIB403210號交通違規位置為國道3號甲線東向4公
      里處，無原告所稱舉發距離不符之情事，此有舉發機關11
      0年5月26日國道警九交字第1109701762號函可稽。綜上，
      被告實難以原告前開情詞，據以撤銷原處分，爰被告依處
      罰條例第33條第1項第4款及第63條第1項第1款規定，各裁
      處罰鍰新臺幣3,000元整，並記違規點數1點，並無違法之
      情事。
（三）另原告對本案6分鐘內400公尺間開立兩張違規單是否符合
      比例原則提出疑義。經查2件交通違規分別於110年3月5日
      8時46分及53分許(相距7分鐘)，已超過原告主張2次違規
      於6分鐘內，且交通部107年11月22日交路字第1070028628
      號函釋：道路交通管理處罰條例第85條之1規定，係針對
      同一行為違反交通法令，以法律將其行為擬制成數行為，
      分別處罰之，該條第2項既已明定第7條之2之逕行舉發案
      件有其列舉之情形者，得連續舉發，考量法規目的性限縮
      ，應僅針對依第7條之2逕行舉發案件有其效力，民眾檢舉
      交通違規案件係依第7條之1規定檢舉，尚不宜擴張適用…
      ，揆諸前開交通部函釋意旨，本案自不適用處罰條例第85
      條之1第2項第1款之規定。案據舉發機關查復略以：經重
      新檢視檢舉影像，該車於違規地點國道3號甲線東向3.6公
      里處、國道3號甲線東向4公里處，2次變換車道皆未使用
      方向燈(未依規定變換車道），其違規之行為明確，依法
      以道路交通管理處罰條例第33條第1項第4款分別舉發第ZI
      B403209、ZIB403210號交通違規並無違誤，此有舉發機關
      110年5月26日國道警九交字第1109701762號函、採證照片
      及檢舉影片光碟在卷可稽。
（四）次查處罰條例第85條之1之立法意旨，係交通違規狀態持
      續不改正者，因無得連續舉發之明文規定，致民眾常以已
      獲有交通違規舉發通知單，資為不得重複處罰之藉口，爰
      增訂本條，以杜流弊；可知該條文係針對同一持續狀態之
      違規行為（如違規停車或超速），以法律擬制成數行為分
      別處罰。本件經檢視上開檢舉影片，原告未依高速公路及
      快速公路交通管制規則第11條規定使用方向燈行車，均可
      能造成後方及左側車輛駕駛人，因無法事先了解系爭汽車
      之行車動向，而不及反應採取應變措施，已增加發生交通
      事故之危險，為維護道路交通秩序及安全，徵諸行政罰法
      第25條規定：「數行為違反同一或不同行政法上義務之規
      定者，分別處罰之」，自應分別處罰。綜上，被告實難以
      原告前開情詞，據以撤銷原處分，爰被告依處罰條例第33
      條第1項第4款及第63條第1項第1款規定，各裁處罰鍰3,00
      0元，並記違規點數1點，並無違法之情事。被告並聲明：
      駁回原告之訴。
五、本院之判斷：
（一）按對於違反本條例之行為者，民眾得敘明違規事實或檢具
      違規證據資料，向公路主管或警察機關檢舉，經查證屬實
      者，應即舉發。但行為終了日起逾7日之檢舉，不予舉發
      ；公路主管或警察機關受理民眾檢舉違反道路交通管理事
      件，應即派員查證，經查證屬實者，應即舉發，並將處理
      情形回復檢舉人；前項檢舉違規證據係以科學儀器取得，
      足資認定違規事實者，得逕行舉發之。道路交通管理處罰
      條例第7條之1、違反道路交通管理事件統一裁罰基準及處
      理細則第22條第1項、第2項分別定有明文。考其規範意旨
      ，係考量警力有限及民眾取巧違規成性，為交通秩序混亂
      原因之一，一般民眾如能利用適當管道檢舉交通違規，除
      可彌補警力之不足外，亦將產生極大之嚇阻效果，以達到
      維護道路交通安全之行政目的；然為避免檢舉人刻意鑽營
      法律文字，造成法條之目的逸失，甚至衍生社會、鄰里之
      不安與不和諧，同時保障法條原立法精神目的在維護交通
      、保障安全，故針對舉發部分，增訂（7日）期限之規定
      ，而強化社會秩序之安定性。是一般民眾見有違規事件，
      皆可於行為終了日起7日內敘明違規事實或檢具違規證據
      資料，向公路主管或警察機關檢舉，經查證屬實者，應即
      舉發之。查本件系爭汽車於110年3月5日2次違規行為之事
      實，均係由檢舉人於同年月7日提供科學儀器取得之錄影
      證據資料，向舉發機關檢舉，經舉發機關查證屬實而於11
      0年3月30日逕行舉發等情，此有檢舉資料（本院卷證件存
      置袋）、系爭舉發通知單在卷可考。是本件逕行舉發程序
      於法自無不合。
（二）按「汽車行駛於高速公路、快速公路或設站管制之道路，
      應遵守其管制之規定」、「汽車在行駛途中，變換車道或
      超越前車時，應依標誌、標線、號誌指示，並不得有下列
      情形：一、驟然或任意變換車道。二、未依規定使用方向
      燈。三、未保持安全距離及間隔。四、駛離主線車道未依
      序排隊，插入正在連貫駛出主線之汽車中間」，為道路交
      通安全規則第105條、高速公路及快速公路交通管制規則
      （簡稱管制規則）第11條所明定。次按「汽車行駛於高速
      公路、快速公路或設站管制之道路，不遵使用限制、禁止
      、行車管制及管理事項之管制規則而有下列行為者，處汽
      車駕駛人3,000元以上6,000元以下罰鍰：…四、未依規定
      變換車道。…」、「汽車駕駛人有下列各款所列條款之一
      者，除依原條款處罰鍰外，並予記點：一、有第33條第1
      項…情形之一者，各記違規點數1點。…」，道路交通管理
      處罰條例第33條第1項第4款、第63條第1項第1款亦分別定
      有明文。又按道路交通標誌標線號誌設置規則第189條之1
      第1項規定：「穿越虛線，係供車輛匯入匯出時，做為劃
      分主線車道與其他車道之用，其他車道車輛應讓主線車道
      車輛先行」。（三）復按違反道路交通管理事件統一裁罰
      基準及處理細則第1條規定：「本細則依道路交通管理處
      罰條例第92條第4項規定訂定之」、第2條第1項、第2項規
      定：「處理違反道路交通管理事件之程序及統一裁罰基準
      依本細則之規定辦理。前項統一裁罰基準，如附件違反道
      路交通管理事件統一裁罰基準表」，核上開統一裁罰基準
      及處理細則之規定，就其立法目的及功能，乃為防止處罰
      機關枉縱或偏頗，依道交處罰條例第92條第4項所授權交
      通部會同內政部訂定「違反道路交通管理事件統一裁罰基
      準及處理細則」及其附件「違反道路交通管理事件統一裁
      罰基準表」，用以維持裁罰之統一性與全國因違反道路交
      通管理事件受處罰民眾之公平，不因裁決人員不同，而生
      偏頗，寓有避免各監理機關於相同事件恣意為不同裁罰之
      功能，並非法所不許，於憲法上保障人民財產權之意旨並
      無牴觸（此並有司法院釋字第511號解釋意旨理由足資參
      照），並無違反法律保留原則。再依本件違規行為時點之
      違反道路交通管理事件統一裁罰基準表記載，小型車駕駛
      人行駛高、快速公路未依規定變換車道，於期限內繳納或
      到案聽候裁決者，處罰鍰3,000元，並記違規點數1點。核
      此規定，既係基於母法之授權而為訂定，且就違反道路交
      通管理事件統一裁罰基準及處理細則附件所示統一裁罰基
      準表中有關道路交通管理處罰條例第33條第1項第4款之裁
      罰基準內容（基準表就不同違規車種，其可能衍生危害交
      通安全之輕重不同，而區分有小型車、大型車、載運危險
      物品車輛，並就其是否逾越於期限內繳納或到案聽候裁決
      之期限不同，分別裁以不同之罰鍰標準，其衍生交通秩序
      危害，既不相同，分別處以不同之罰鍰，符合相同事件相
      同處理，不同事件不同處理之平等原則），並未牴觸母法
      ，是被告自得依此基準而為裁罰。
（三）本件如事實概要所述之事實，除後開兩造之爭執點外，餘
      為兩造所不爭執，且有系爭舉發通知單（本院卷第45、47
      頁）、原處分書及送達證書（本院卷第77-83頁）、錄影
      採證翻拍照片（本院卷第49、51、53、55、69、71頁）、
      原告110年4月16日交通違規案件陳述書（本院卷第43頁）
      、舉發機關110年5月26日國道警九交字第1109701762號函
      （本院卷第65-66頁）、行車紀錄器錄影光碟（本院卷第6
      7頁公文信封）、汽車車籍查詢單（本院卷第61頁）、駕
      駛人基本資料單（本院卷第85頁）等證據在卷可稽，核堪
      認定為真正。惟依原告上開主張及被告之答辯要領，本件
      兩造之爭執點，厥在於：原告於上開時、地，駕駛系爭汽
      車，是否有未依規定變換車道之違規行為？
（四）經查，依上開行車紀錄器錄影光碟（見本院卷第67頁）所
      示，經本院依職權勘驗該影像內容，結果略以：「光碟中
      有2影片檔案，名稱分別為『ZIB000000-0.mp4』、『ZIB0000
      00-0.mp4』。影片檔案『ZIB000000-0.mp4』畫面清楚顯示播
      放時間08:46:31～08:46:38，系爭車牌號碼0000-00號深色
      小客車在快速公路上向左跨越分隔同向車道之白色穿越虛
      線，未先使用方向燈之狀態下由行駛之車道向左跨越白色
      穿越虛線變換至緊鄰之左側車道行駛，並且跨越白色穿越
      虛線過程中僅閃爍1次左側方向燈，影片畫面內容即相同
      於本院卷第51、53、69頁採證翻拍照片所呈現畫面內容。
      影片檔案『ZIB000000-0.mp4』畫面清楚顯示播放時間08:53
      :04～08:53:22，系爭車牌號碼0000-00號深色小客車在快
      速公路上向左跨越分隔同向車道之白色穿越虛線，未先使
      用方向燈且全程未使用方向燈之狀態下由行駛之車道向左
      跨越白色穿越虛線變換至緊鄰之左側車道行駛，影片畫面
      內容即相同於本院卷第49、55、71頁採證翻拍照片所呈現
      畫面內容」等情，此有本院勘驗筆錄在卷可稽。依道路交
      通標誌標線號誌設置規則第189條之1第1項規定，穿越虛
      線，係供車輛匯入匯出時，做為劃分主線車道與其他車道
      之用，則系爭汽車由行駛之車道跨越穿越虛線至另一車道
      之行為，即為變換車道之行為，當應於變換車道前依規定
      先顯示方向燈，準此以觀，足認原告於上開時、地，駕駛
      系爭汽車，因有變換車道未依規定使用方向燈（違反管制
      規則第11條第2款之規定）之情屬實，確已構成道路交通
      管理處罰條例第33條第1項第4款「未依『規定』變換車道」
      之違規行為，事屬明確，要可認定。原告主張其駕駛系爭
      汽車由信義快速道路行駛至國道3號甲線東向欲併入主線
      車道，由於該時段道路極為壅塞停等無法直接併入主線道
      招致檢舉人紀錄器舉報於6分鐘內400公尺裡開罰2張相同
      違規理由，再者ZIB403209號違規事實載明變換車道未全
      程使用方向燈反觀之就是有使用因為壅塞無法前進所以未
      全程方向燈云云，無從作為原告得以違規駕駛之正當理由
      。原告於上揭時、地駕駛系爭汽車，本應按照法規注意變
      換車道時，應先顯示方向燈，才能讓後車駕駛預先知悉前
      車準備變換車道才能有所因應，是縱然原告並非故意於變
      換車道時不先使用方向燈，但依斯時之客觀情狀，並無不
      能注意之情事，詎其竟疏未注意而為本件違章行為，仍難
      謂無過失而無責任條件，自不得免其應負之罰責。
（五）至於原告主張稱該時段道路極為壅塞停等無法直接併入主
      線道招致檢舉人紀錄器舉報於6分鐘內400公尺裡開罰2張
      相同違規理由，原告再次前往違規地點查看，由匝道管制
      線到併入國3甲線終止點全程5根路燈距離約250公尺，兩
      張違規通知單確實相距400公尺與事實不符。檢舉人利用
      車上紀錄器舉發是否合法及6分鐘內400公尺間開立兩張違
      規單是否符合比例原則云云。固然經民眾檢舉所為之舉發
      ，仍可適用或類推適用道路交通管理處罰條例第85條之1
      第2項連續舉發之規定：按立法者固得以法律規定行政機
      關執法人員得以連續舉發及隨同多次處罰之遏阻作用以達
      成行政管制之目的，但仍須符合憲法第23條之比例原則及
      法律授權明確性原則。申言之，以連續舉發之方式，對違
      規事實繼續之違規行為，藉舉發其違規事實之次數，評價
      及計算其法律上之違規次數，並予以多次處罰，藉多次處
      罰之遏阻作用，以防制違規事實繼續發生，此種手段有助
      於目的之達成，對維護交通秩序、確保交通安全之目的而
      言，在客觀條件之限制下，更有其必要性及實效性。惟每
      次舉發既然各別構成一次違規行為，則連續舉發之間隔期
      間是否過密，以致多次處罰是否過當，仍須審酌是否符合
      憲法上之比例原則，業經司法院大法官會議作成釋字第60
      4號解釋在案，此解釋要旨不論於道路交通管理處罰條例
      第7條之1經民眾檢舉所為之職權舉發或同條例第7條之2由
      警察機關等舉發機關所為之當場舉發或逕行舉發等情形，
      皆有適用或類推適用（臺北高等行政法院107年交上字第1
      48號判決意旨、109年交上字第132號判決意旨參照）。本
      件原告駕駛系爭汽車分別於110年3月5日上午08:46:31～08
      :46:38許以及08:53:04～08:53:22許被舉發行駛高速公路
      未依規定使用方向燈而變換車道之違規行為，已如前述，
      顯見2項被舉發之相同違規行為相距違規時間相隔6分鐘以
      上，類推適用道路交通管理處罰條例第85條之1，因其相
      距超過6分鐘以上，仍得連續舉發之。原告起訴主張，經
      核不足為有利於己之抗辯。　　　　　　
六、綜上所述，原告主張理由，要不可取。本件原告駕駛系爭汽
    車於上開時、地，確有2次「行駛快速公路未依規定變換車
    道」之違規行為，洵屬明確。從而，被告依道路交通管理處
    罰條例第33條第1項第4款、第63條第1項（第1款）及違反道
    路交通管理事件統一裁罰基準及處理細則之規定，各裁處原
    告如原處分所示，於法並無違誤。原告猶執前詞指摘原處分
    不當，訴請撤銷原處分，為無理由，應予駁回。
七、本件判決基礎已臻明確，兩造其餘攻擊防禦方法及訴訟資料
    ，經本院斟酌後，核與判決不生影響，爰無分別斟酌論述之
    必要，附此敘明。
八、本件第一審裁判費為300元，依法應由敗訴之原告負擔，且
    係原告於起訴時繳納，爰確定第一審訴訟費用額如主文第2
    項所示。
九、據上論結，本件原告之訴為無理由，依行政訴訟法第98條第
    1項前段、第237條之7、第237條之8第1項，判決如主文。
中　　華　　民　　國　　110 　年　　10　　月　　13　　日
　　　　　　　　　行政訴訟庭　法　官　范智達
上為正本係照原本作成。
如不服本判決，應於判決送達後20日內，向本院提出上訴狀並表
明上訴理由（原判決所違背之法令及其具體內容或依訴訟資料可
認為原判決有違背法令之具體事實），其未載明上訴理由者，應
於提出上訴後20日內向本院補提理由書（上訴狀及上訴理由書均
須按他造人數附繕本，如未按期補提上訴理由書，則逕予駁回上
訴），並應繳納上訴裁判費新臺幣750元。
中　　華　　民　　國　　110 　年　　10　　月　　13　　日
　　　　　　　　　　　　　　　書記官　蔡凱如

訴訟費用計算書
項　　　　目　　　　　　　金　額（新臺幣）　　備　註
第一審裁判費　　　　　　　　300元
合        計　　　　　　　　300元